---
title: "108-2 大數據分析方法 作業一"
output: github_document
author: put your name here
---

搞不清楚各行各業的薪資差異嗎? 念研究所到底對第一份工作的薪資影響有多大? CP值高嗎? 透過分析**初任人員平均經常性薪資**- （107年）https://data.gov.tw/dataset/6647 （104-105年）http://ipgod.nchc.org.tw/dataset/a17000000j-020066 ，可初步了解台灣近幾年各行各業、各學歷的起薪。

## 比較104年度和107年度大學畢業者的薪資資料

### 資料匯入與處理
```{r dataload}
library(readr)
library(dplyr)
salary104 <- read_csv("C:/Users/s1042/OneDrive/Desktop/104.csv")
salary107 <- read_csv("C:/Users/s1042/OneDrive/Desktop/107.csv")
salary104$大職業別<-gsub("-","",salary104$大職業別)
salary107$大職業別<-gsub("-","",salary107$大職業別)
salary107$大職業別<-gsub("_","、",salary107$大職業別)
salary104$大職業別<-gsub("工業及服務業部門","工業及服務業",salary104$大職業別)
salary104$大職業別<-gsub("工業部門","工業",salary104$大職業別)
salary107$大職業別<-gsub("營建工程","營造業",salary107$大職業別)
salary104$大職業別<-gsub("服務業部門","服務業",salary104$大職業別)
salary107$大職業別<-gsub("出版、影音製作、傳播及資通訊服務業","資訊及通訊傳播業",salary107$大職業別)
salary104$大職業別<-gsub("教育服務業","教育業",salary104$大職業別)
salary104$大職業別<-gsub("醫療保健服務業","醫療保健業",salary104$大職業別)
salaryAll<-full_join(salary104,salary107,by="大職業別")
salaryAll$`大學-薪資.x`<-gsub("—","",salaryAll$`大學-薪資.x`)
salaryAll$`大學-薪資.x`<-gsub("…","",salaryAll$`大學-薪資.x`)
salaryAll$`大學-薪資.y`<-gsub("—","",salaryAll$`大學-薪資.y`)
salaryAll$`大學-薪資.y`<-gsub("…","",salaryAll$`大學-薪資.y`)
is.numeric(salaryAll$`大學-薪資.x`)
is.numeric(salaryAll$`大學-薪資.y`)
salaryAll$`大學-薪資.x`<-as.numeric(salaryAll$`大學-薪資.x`)
salaryAll$`大學-薪資.y`<-as.numeric(salaryAll$`大學-薪資.y`)
salaryAll$大學薪資比值<-salaryAll$`大學-薪資.y`/salaryAll$`大學-薪資.x`


```

### 107年度薪資較104年度薪資高的職業有哪些? 
```{r compare103106}
salaryAll$大職業別[-c(211,91,121,42,112,33,63,133,14,84,134,15,35,105,115,135,16,56,126,136,7,17,77,28,98,118,19,
                  49,119,139,20,40,70,120,140)]
#由大到小排序
salaryAll<-salaryAll[order(salaryAll$大學薪資比值,decreasing = T),]
View(salaryAll)
salaryAll

#前十名的資料
TOP10ratio<-head(salaryAll[order(salaryAll$大學薪資比值,decreasing = T),],10)
View(TOP10ratio)
TOP10ratio

```
文字說明結果:
根據中華民國統計資訊網顯示,103年第四季是4.38%,
但到了104年第三季,突然跌至-0.28%,是因為國際需求低靡,
電子產品庫存去化緩慢,加上中國大陸供應鏈在地化效應持續發酵
以及國際油價去跌,台灣出口續呈衰退。
直到105年第一季到105年第四季從-0.09%增長到3.92%,
而一直到107年呈現穩定的漲跌,
因此107年薪資待遇高於104年薪資待遇的原因為,
104遇到的事情導致明顯差異,
而107年高於104年的資料表中大多都是教育相關產業,
我認為是因為教育相關產業不會受到經濟的波及,
因此能夠不受影響的日益增長。

### 提高超過5%的的職業有哪些? 
```{r over5}
add5pc<-salaryAll[salaryAll$大學薪資比值>1.05&complete.cases(salaryAll$大學薪資比值),]
View(add5pc)
add5pc
```

### 主要的職業種別是哪些種類呢?
在107較104年大學薪資比例多出5%的add5pc資料表中
主要的職業別為不動產、藝術、金融、資訊、運輸、服務業服務
占最多比例
```{r mainType}
filter(add5pc,grepl('不動產',add5pc$大職業別))
filter(add5pc,grepl('藝術',add5pc$大職業別))
filter(add5pc,grepl('資訊',add5pc$大職業別))
filter(add5pc,grepl('運輸',add5pc$大職業別))
filter(add5pc,grepl('服務業服務',add5pc$大職業別))
```

## 男女同工不同酬現況分析

男女同工不同酬一直是性別平等中很重要的問題，分析資料來源為103到106年度的大學畢業薪資。

### 104和107年度的大學畢業薪資資料，哪些行業男生薪資比女生薪資多?
```{r male}
###104年
#清理資料
salary104$`大學-女/男`<-gsub("—","",salary104$`大學-女/男`)
salary104$`大學-女/男`<-gsub("…","",salary104$`大學-女/男`)
salary104$`大學-女/男`<-as.numeric(salary104$`大學-女/男`)
#哪些行業男生薪資比女生薪資多?
salary104$大職業別[-c(21,91,42,112,33,63,133,14,84,104,124,35,105,115,135,56,126,7,77,97,28,98,118,19,49,119,40,70,140)]
#依照差異大小由大到小排序
salary104<-salary104[order(salary104$`大學-女/男`,decreasing = F),]
#查表篩選出女生薪資除以男生薪資小於100的資料
salary104$大職業別[1:111]
#呈現前十名的資料
malemore104<-head(salary104[order(salary104$`大學-女/男`,decreasing = F),],10)
View(malemore104)
malemore104

###107年
#清理資料
salary107$`大學-女/男`<-gsub("—","",salary107$`大學-女/男`)
salary107$`大學-女/男`<-gsub("…","",salary107$`大學-女/男`)
salary107$`大學-女/男`<-as.numeric(salary107$`大學-女/男`)
#哪些行業男生薪資比女生薪資多
salary107$大職業別[-c(21,91,42,112,33,63,133,14,84,104,124,
                  35,105,115,135,56,126,7,77,97,28,98,
                  118,19,49,119,40,70,140)]

#依照差異大小由大到小排序
salary107<-salary107[order(salary107$`大學-女/男`,decreasing = F),]
salary104$大職業別[1:111]
#呈現前十名的資料
malemore107<-head(salary104[order(salary104$`大學-女/男`,decreasing = F),],10)
View(malemore107)
malemore107

```
### 哪些行業女生薪資比男生薪資多? 
```{r female}
###104年
#哪些行業女生薪資比男生薪資多?
salary104$大職業別[116]
#依據差異大小由大到小排序
salary104<-salary104[order(salary104$`大學-女/男`,decreasing = T),]
salary104$大職業別[1]
#呈現前十名的資料
#由於女生薪資比男生薪資多的資料只有一筆,所以此處只呈現一筆資料
femalemore104<-head(salary104[order(salary104$`大學-女/男`,decreasing = T),],1)
View(femalemore104)
femalemore104

###107年
#哪些行業女生薪資比男生薪資多
#由於最多只有與男生薪資相等,沒有大於男生薪資的
#此處將呈現與男生相等的職業別為何
salary107$大職業別[c(110:117)]

#依據差異大小由大到小排序(3分)
salary107<-salary107[order(salary107$`大學-女/男`,decreasing = T),]
salary107$大職業別[1:8]
#呈現前十名的資料(2分)
#由於相等薪資只有八筆,所以此處只呈現八筆資料
femalemore107<-head(salary107[order(salary107$`大學-女/男`,decreasing = T),],8)
View(femalemore107)
femalemore107
```
文字說明結果
從femalemore104表中發現女生薪資較男生多的職業
大多都是服務業以及銷售相關的產業
我認為是女生較男生的銷售形象較好
而且女生的服務態度也相對溫柔親切
女生在銷售產品上面的口條也較流利
因此服務業相關的產業女生比男生的薪資多感覺是合理的

## 研究所薪資差異

以107年度的資料來看，哪個職業別念研究所最划算呢 (研究所學歷薪資與大學學歷薪資增加比例最多)?
 
```{r grad}
#清資料
salary107$`大學-薪資`<-gsub("—","",salary107$`大學-薪資`)
salary107$`大學-薪資`<-gsub("…","",salary107$`大學-薪資`)
salary107$`研究所-薪資`<-gsub("—","",salary107$`研究所-薪資`)
salary107$`研究所-薪資`<-gsub("…","",salary107$`研究所-薪資`)
salary107$`大學-薪資`<-as.numeric(salary107$`大學-薪資`)
salary107$`研究所-薪資`<-as.numeric(salary107$`研究所-薪資`)
#新增欄位計算薪資差異比例,由大到小排序
salary107$薪資差異比例<-salary107$`研究所-薪資`/salary107$`大學-薪資`
salary107<-salary107[order(salary107$薪資差異比例,decreasing = T),]
#哪個職業別念研究所最划算?
salary107[1,]

#按照薪資差異比例由大到小排序,呈現前10名的資料
institute107<-head(salary107[order(salary107$薪資差異比例,decreasing = T),],10)
View(institute107)
institute107
```
文字說明:
在institute107表中顯示服務業出現頻率為最高,
又根據資料顯示,碩士評比最有價值的研究所是商管類的,
其次是理工,通常理工科比商管類會往專職發展居多,
從事服務業的基本上比較不會是讀研究所的理工科。


### 有興趣的職業別篩選，呈現薪資
```{r like}
####第一個職業
Job1<-filter(salary107,grepl('資訊及通訊傳播業專業人員',salary107$大職業別))%>%
  summarise(職業名稱=大職業別,
                大學畢業薪資=`大學-薪資`,
                研究所畢業薪資=`研究所-薪資`,
                薪資差異=`研究所-薪資`-`大學-薪資`)
View(Job1)
Job1
####第二個職業
Job2<-filter(salary107,grepl('教育業專業人員',salary107$大職業別))%>%
  summarise(職業名稱=大職業別,
                大學畢業薪資=`大學-薪資`,
                研究所畢業薪資=`研究所-薪資`,
                薪資差異=`研究所-薪資`-`大學-薪資`)
View(Job2)
Job2
####第三個職業
Job3<-filter(salary107,grepl('金融及保險業專業人員',salary107$大職業別))%>%
  summarise(職業名稱=大職業別,
                大學畢業薪資=`大學-薪資`,
                研究所畢業薪資=`研究所-薪資`,
                薪資差異=`研究所-薪資`-`大學-薪資`)
View(Job3)
Job3
```
請問此薪資與妳想像中的一樣嗎?
#第一個職業
與我想像的畢業起薪差不多,但是因為表格沒有更詳細的資料，
只是一個大概平均薪資，所以還是有待商榷。
#第二個職業
比我想像中的少非常多，我以為從事教育方面應該會有相對高的薪資
不管是公立學校的老師以及私立學校的老師
我都認為至少有35,000以上的薪資待遇
可是念到研究所只有30,000出頭的薪資待遇

#第三個職業
比我想像中的多一些,我原本以為做有關金融相關的職業
薪資雖然穩定但應該也只有30,000出頭
但在資料表中的平均大學畢業薪資卻有到35,000
而研究所甚至有將近40,000元的起薪
是預期外的薪資待遇

### 這些職業別研究所薪資與大學薪資差多少呢？
第一個職業差了5716元台幣
第二個職業差了1114元台幣
第三個職業差了4378元台幣
```{r likeGrad}
Job1
Job2
Job3
```
會因為這樣改變心意，決定念/不念研究所嗎?
#第一個職業
不會,因為這是一個大概的平均數字，我認為還是會根據
研究所的學歷高低去影響薪資的差異，
所以我還是會選擇念研究所，但希望能越前面的研究所越好。
#第二個職業
會因為這樣改變心意，決定念/不念研究所嗎?
會,大學起薪只有29,000左右，但研究所卻只增加了1,000元
會讓我覺得好像沒有念研究所的意義
因為增加的幅度實在是太少了
而且整體薪資待遇也偏少
#第三個職業
不會,因為研究所的薪資增加了4,000出頭,整體薪資待遇也偏高
會讓我反而想往上念研究所,去追求更高的學歷
而且金融業確實是我想嘗試的道路之一



